【裁判字號】    98,易,838
【裁判日期】    980824
【裁判案由】    詐欺
【裁判全文】
臺灣桃園地方法院刑事判決              98年度易字第838 號
聲  請  人  臺灣桃園地方法院檢察署檢察官
被      告  乙○○
選任辯護人  宋英華  律師
被      告  戊○○
            庚○○
上列被告等因詐欺案件，經檢察官聲請簡易判決處刑（聲請案號
：九十七年度偵字第二三九七０號），本院認不得以簡易判決處
刑（九十八年度桃簡字第二三七一號），改依通常程序並判決如
下︰
    主  文
本件管轄錯誤，被告乙○○部分，移送於臺灣臺北地方法院、被
告戊○○部分，移送於臺灣高雄地方法院、被告庚○○部分，移
送於臺灣臺南地方法院。
    理  由
一、本件聲請簡易判決處刑意旨略以：被告乙○○、被告戊○○
    、被告庚○○得預見提供金融機構帳戶之存摺、金融卡及密
    碼予他人使用，足以幫助他人提領獲取詐欺之犯罪所得，竟
    仍不違背其本意，分別基於幫助詐欺之不確定故意，於附表
    一所示時、地，將渠等所有如附表一所示帳戶之存摺、提款
    卡及密碼等物，提供予某姓名年籍不詳之詐騙集團成員使用
    ，嗣該詐騙集團成員，意圖為自己不法所有，於附表二所示
    時間，以附表二所示手法，致附表二所示被害人丙○○、被
    害人甲○○、被害人己○○及被害人丁○○等人陷於錯誤，
    於附表二所示時間，以自動櫃員機轉帳方式將附表所示金額
    分別轉入被告乙○○、被告戊○○、被告庚○○等人如附表
    一所示帳戶內，旋遭詐騙集團成員提領殆盡。嗣經附表二所
    示被害人丙○○等人察覺有異，報警循線查獲，因認為被告
    乙○○、被告戊○○、被告庚○○各涉犯刑法第三十條第一
    項、第三百三十九條第一項之幫助詐欺取財罪嫌等語。
二、按案件由犯罪地或被告之住所、居所或所在地之法院管轄；
    無管轄權之案件，應諭知管轄錯誤之判決；刑事訴訟法第五
    條第一項、第三百零四條分別定有明文。而所謂犯罪地，參
    照刑法第四條之規定，解釋上自應包括行為地與結果地兩者
    而言，有最高法院七十二年台上字第五八九四號判例意旨可
    資參照。又按無管轄權之案件，應諭知管轄錯誤之判決；管
    轄錯誤之判決，得不經言詞辯論為之，刑事訴訟法第三百零
    四條、第三百零七條分別定有明文。
三、經查：
（一）被告乙○○其戶籍地係設於新竹縣竹東鎮○○里○鄰○○
      路四六六號之十二，居住地則係在臺北市中正區○○○路
      ○段二十六巷十七號四樓、被告戊○○之戶籍地係設於高
      雄縣美濃鎮○○里○鄰○○路○段一七八號，居住地則係
      在高雄縣美濃鎮○○街九十五之四十號、被告庚○○戶籍
      地及居住地則均設於臺南市○區○○○街八十六號之事實
      ，此有被告乙○○、被告戊○○及被告庚○○三人於偵查
      中之詢問筆錄在卷可稽，復有被告乙○○、被告戊○○、
      被告庚○○三人法務部個人戶籍基本資料查詢結果列印在
      卷足佐，亦為檢察官於聲請簡易判決處刑書上所詳載，另
      被告乙○○、被告戊○○、被告庚○○三人亦未在監在押
      等情，復有被告乙○○、被告戊○○、被告庚○○三人臺
      灣高等法院在監在押全國紀錄表存卷可考，是以檢察官於
      九十八年五月十四日聲請簡易判決處刑而提起本件公訴，
      在九十八年七月二十九日繫屬於本院時，被告乙○○、被
      告戊○○、被告庚○○三人之住居所及所在地並非在本院
      轄區內，要無疑問。
（二）被告乙○○於偵查中供稱其因於臺北市搬家之際遺失自己
      之臺北富邦商業銀行永吉分行00000000000號
      帳戶存摺、晶片金融卡及密碼，因而檢察官遂起訴被告乙○○係於九十六年九月一日前某日，在臺灣地區某不詳地
      點，將其臺北富邦商業銀行永吉分行000000000
      00號帳戶之存摺、晶片金融卡及密碼交付予詐欺集團成
      員使用、被告戊○○則係在九十六年十月間某日，在高雄
      市○○路火車站前之麥當勞餐廳，將其彰化商業銀南高雄
      分行帳號00000000000000號帳戶存摺、晶
      片金融卡及密碼交付予詐欺集團成員使用、被告庚○○則
      於九十六年八月底某日，在臺南市○○路與裕敬路口之便
      利商店，將其日盛商業銀行臺南分行帳號0000000
      0000000號帳戶存摺、晶片金融卡及密碼交付予詐
      欺集團成員使用等事實，分據被告乙○○、被告戊○○、
      被告庚○○於偵查中供述明確，復為檢察官聲請簡易判決
      處刑書之犯罪事實欄附表一所詳載，準此，被告乙○○、
      被告戊○○、被告庚○○三人分別交付其臺北富邦商業銀
      行永吉分行00000000000號帳戶、彰化商業銀
      南高雄分行帳號00000000000000號帳戶及
      日盛商業銀行臺南分行帳號0000000000000
      0號帳戶之存摺、晶片金融卡及密碼之地點皆非在桃園縣
      境內乙節，亦可認定。
（三）被害人丙○○係於九十六年九月一日下午十五時許，在其
      臺北縣汐止市○○路○段六十六巷一二八弄十五號住處內
      上網後，而遭人以ＭＳＮ即時通詐騙，乃於九十六年九月
      一日下午十九時許起迄九十六年九月二日止，陸續前往臺
      北富邦商業銀行內湖分行、臺新銀行內湖分行及臺北富邦
      商業銀行龍江分行依指示匯款，其中九十六年九月二日係
      前往設址於臺北市○○○路○段二十八號臺北富邦商業銀
      行龍江分行以自動櫃員機轉帳一萬三千元至被告乙○○臺
      北富邦商業銀行永吉分行00000000000號帳戶
      內、被害人甲○○係因於九十六年十月九日，在臺北縣中
      和市附近，因友人范宏達表示有朋友有困難，請被害人甲○○匯款，被害人甲○○因而於九十六年十月九日下午十
      十四時五十三分許，就近前往設址於臺北縣中和市○○路
      ○段之銀行匯款，因而匯入被告戊○○彰化商業銀南高雄
      分行帳號00000000000000號帳戶一萬元、
      被害人己○○則係因在其高雄市前鎮區○○○路三七八之
      一號十四樓之五住處上網交友，因而遭網友恐嚇後於九十
      六年九月三日凌晨一時二十分許，前往設址於高雄市○○○路七十八號永豐銀行三民分行以其郵局帳號00000
      00000000000號帳戶匯款四千一百元至對方指
      定之被告庚○○日盛商業銀行臺南分行帳號000000
      00000000號帳戶內、被害人丁○○則係於九十六
      年九月二日在其高雄縣岡山鎮○○里○鄰○○路十七號住
      處內接獲顯示門號為0000000000號行動電話佯
      稱為網路賣家之女子向被害人丁○○騙稱其付款遭設定為
      分期付款須前往自動櫃員機更改設定因而於九十六年九月
      三日凌晨零時七分許，前往設址於高雄縣岡山鎮○○路二
      七七號岡山五甲尾郵局以自動櫃員機匯款二萬九千九百八
      十三元至對方指示之被告庚○○日盛商業銀行臺南分行帳
      號00000000000000號帳戶內等情，分據被
      害人丙○○、被害人甲○○、被害人己○○及被害人丁○○於警詢時指述在卷，並有各被害人丙○○、被害人甲○○、被害人己○○及被害人丁○○提供之自動櫃員機交易
      明細表及存摺內頁影本在卷可參；又被害人丙○○、被害
      人甲○○、被害人己○○及被害人丁○○所匯入款項之被
      告乙○○臺北富邦商業銀行永吉分行000000000
      00號帳戶、被告戊○○彰化商業銀南高雄分行帳號00
      000000000000號帳戶及被告庚○○日盛商業
      銀行臺南分行帳號00000000000000號帳戶
      之結果地，分係設址於臺北市○○路、高雄市、臺南縣臺
      南市，亦即上開犯罪行為地及結果地係分別在臺北縣汐止
      市、臺北市、臺北縣中和市、高雄市、高雄縣岡山鎮、臺
      南縣臺南市等地區，亦非本院轄區內。
（四）至於被告乙○○將其所申請之上開臺北富邦商業銀行永吉
      分行00000000000號帳戶、被告戊○○將其所
      申請之上開彰化商業銀南高雄分行帳號00000000
      000000號帳戶及被告庚○○將其所申請之上開日盛
      商業銀行臺南分行帳號00000000000000號
      帳戶予某詐欺集團成員使用，即所幫助之正犯部分，因該
      某詐欺集團成員並未經檢察官追查一併聲請簡易判決處刑
      而提起公訴，且某詐欺集團成員亦無從證明係何人而足證
      係居住於本院轄區內，是以自亦無法適用相牽連案件之規
      定而認為本院對本案有管轄權；至檢察官雖另一併就盧嘉
      彬、張子謦、高思婷及曾文麒亦出售其等銀行之帳戶存摺
      、金融卡及密碼予某詐欺集團成員使用，而其中高思婷、
      曾文麒雖其二人戶籍地址皆在桃園縣、其中盧嘉彬及張子
      謦雖戶籍非在桃園縣然其中被害人厲馥玫係在桃園縣龍潭
      鄉○○路接獲詐電話而匯款至盧嘉彬銀行帳戶、被害人陳
      淑娥則係在桃園縣蘆竹鄉○○路一六一號十一樓之一住處
      接獲詐騙電話因而至被告張子謦銀行帳戶，故本院就上開
      四人已經另案判決而有管轄權，惟按「刑法第二十八條之
      共同正犯，係指二人以上共同實施犯罪之行為而言，幫助
      他人犯罪，並非實施正犯，在事實上雖有二人以上共同幫
      助犯罪犯罪，要亦各負幫助之責任，仍無適用刑法第二十
      八條之餘地（最高法院三十三年上字第七九三號判例、八
      十二年度台上字第六０八四號判決要旨參照），故幫助他
      人犯罪，並非實行正犯，在事實上雖有二人以上幫詐欺，
      要亦各負幫助詐欺罪責，無適用刑法第二十八條之餘地。
      」（詳最高法院九十五年度台非字第一四九號、九十五年
      度台非字第二三八號、九十五年度台非字第二四八號判決
      意旨），綜上，被告乙○○、被告戊○○、被告庚○○各
      幫助某詐欺集團成員犯罪，與上述盧嘉彬、張子謦、高思
      婷及曾文麒幫助某詐欺集團成員犯罪，係分屬數罪，被告
      乙○○、被告戊○○、被告庚○○自無從與盧嘉彬、張子
      謦、高思婷及曾文麒成立共同正犯，被告乙○○、被告戊○○、被告庚○○三人亦無法因盧嘉彬、張子謦、高思婷
      及曾文麒之原因依刑事訴訟法第七條第二款之相牽連案件
      之規定而認為本院對本案有管轄權。
四、綜上所述，無論係犯罪地或被告之住所、居所或所在地均非
    在本院之轄區，且本件亦不符合刑事訴訟法相牽連管轄之規
    定，檢察官向本院聲請簡易判決處刑而提起公訴，揆諸首開
    說明，自有未合，爰不經言詞辯論，逕為諭知管轄錯誤之判
    決，並依法分別移送有管轄權之臺灣臺北地方法院、臺灣高
    雄地方法院、臺灣臺南地方法院。末按刑事訴訟法第四百五
    十二條規定：「檢察官聲請以簡易判決處刑之案件，經法院
    認為有第四百五十一條之一第四項但書之情形者，應適用通
    常程式審判之」，同法第四百五十一條之一第四項但書第三
    款則規定：「法院於審理後，認應為無罪、免訴、不受理或
    管轄錯誤判決之諭知者」。是簡易案件經法院審理後，認應
    為管轄錯誤判決之諭知者，應適用通常程式審判之，不得以
    簡易判決處刑，末此敘明。
據上論斷，應依刑事訴訟法第四百五十二條、第三百零四條、第
三百零七條，判決如主文。
中    華    民    國    98    年    8     月    24    日
                  刑事第一庭 審判長  法  官  曾淑華
                                     法  官  鄭吉雄
                                     法  官  俞力華
以上正本證明與原本無異。
如不服本判決，應於送達後10日內，向本院提出上訴狀。
                                     書記官  林致群
中    華    民    國    98    年    8     月    24    日
附表一：
 ┌──┬───┬────┬────┬─────────┬────┬────┐
 │編號│被告  │時間    │地點    │銀行帳號          │代價    │告訴人及│
 │    │      │        │        │                  │（新臺幣│被害人  │
 │    │      │        │        │                  │）      │        │
 ├──┼───┼────┼────┼─────────┼────┼────┤
 │一  │乙○○│九十六年│不詳    │臺北富邦商業銀行永│不詳    │丙○○  │
 │    │      │九月一日│        │吉分行帳號三四二一│        │        │
 │    │      │前某日  │        │0000000號帳│        │        │
 │    │      │        │        │戶                │        │        │
 ├──┼───┼────┼────┼─────────┼────┼────┤
 │二  │戊○○│九十六年│高雄市建│彰化商業銀南高雄分│不詳    │甲○○  │
 │    │      │十月間某│國路火車│行帳號八一五七五一│        │        │
 │    │      │日      │站麥當勞│00000000號│        │        │
 │    │      │        │        │帳戶              │        │        │
 ├──┼───┼────┼────┼─────────┼────┼────┤
 │三  │庚○○│九十六年│臺南市裕│日盛商業銀行臺南分│八千元  │己○○、│
 │    │      │八月底某│信路與裕│行帳號一０四二四八│        │丁○○  │
 │    │      │日      │敬路口之│00000000號│        │        │
 │    │      │        │超商    │帳戶              │        │        │
 └──┴───┴────┴────┴─────────┴────┴────┘
附表二：
┌──┬─────┬────────┬─────┬─────┬────┐
│編號│告訴人及  │詐騙手法        │匯款時間  │被騙金額  │詐騙帳戶│
│    │被害人    │                │          │（新臺幣）│        │
├──┼─────┼────────┼─────┼─────┼────┤
│一  │被害人    │以網路ＭＳＮ即時│九十六年九│一萬三千元│被告吳慶│
│    │丙○○    │通豆豆聊天室與李│月二日凌晨│          │倫臺北富│
│    │          │志剛相約見面援交│三時二十三│          │邦商業銀│
│    │          │，要求丙○○至自│分許      │          │行永吉分│
│    │          │動櫃員機依指示操│          │          │行三四二│
│    │          │作，以辨別身份為│          │          │一六八０│
│    │          │由，引導轉匯款。│          │          │０一五九│
│    │          │                │          │          │號帳戶  │
├──┼─────┼────────┼─────┼─────┼────┤
│二  │被害人    │佯稱係甲○○友人│九十六年十│一萬元    │被告陳福│
│    │甲○○    │范宏達之友人，因│月九日下午│          │文彰化商│
│    │          │需款孔急，向范宏│十四時五十│          │業銀南高│
│    │          │達借款為由，使范│三分許    │          │雄分行帳│
│    │          │宏達陷於錯誤，委│          │          │號八一五│
│    │          │請甲○○代為匯款│          │          │七五一０│
│    │          │至指定帳戶。    │          │          │五七八一│
│    │          │                │          │          │九００號│
│    │          │                │          │          │帳戶    │
├──┼─────┼────────┼─────┼─────┼────┤
│三  │被害人    │以網路結識己○○│九十六年九│四千一百元│被告鄭博│
│    │己○○    │後相約見面，電話│月三日凌晨│          │盛日盛商│
│    │          │掛斷後五分鐘，一│一時二十分│          │業銀行臺│
│    │          │名男子打電話向黃│許        │          │南分行帳│
│    │          │至傑自稱係高雄某│          │          │號一０四│
│    │          │地下錢莊老大，要│          │          │二四八九│
│    │          │求己○○依指示匯│          │          │八０三０│
│    │          │款。            │          │          │０００號│
├──┼─────┼────────┼─────┼─────┤帳戶    │
│四  │被害人    │佯稱丁○○先前網│九十六年九│二萬九千九│        │
│    │丁○○    │路購物之付費選項│月三日凌晨│百八十三元│        │
│    │          │錯誤為由，指示孫│零時七分許│          │        │
│    │          │鼎盛至金融機構自│          │          │        │
│    │          │動櫃員機操作變更│          │          │        │
│    │          │付費方式設定，引│          │          │        │
│    │          │導轉帳匯款。    │          │          │        │
└──┴─────┴────────┴─────┴─────┴────┘


司法院資訊處製作；財團法人民間司法改革基金會備份。
